【裁判字號】    99,交抗,683
【裁判日期】    990805
【裁判案由】    聲明異議
【裁判全文】
臺灣高等法院臺中分院刑事裁定         99年度交抗字第683號
抗  告  人
即受處分人  甲○○
上列抗告人因違反道路交通管理處罰條例案件，不服臺灣臺中地
方法院中華民國98年6 月30日裁定（99年度交聲字第1631號），
提起抗告，本院裁定如下：
    主  文
抗告駁回。
    理  由
一、抗告意旨略以：(一)抗告人即受處分人甲○○（下稱受處分人
    ）於99年1 月27日清晨係欲從臺中縣大里市住家，前往國姓
    鄉山地耕作，依常理及節省時間等因素，確係由國道3 號轉
    入國道6 號往埔里方向行駛，故絕不可能捨近求遠從省道14
    號由草屯轉往國姓鄉，故證人即舉發員警楊信立稱受處分人
    係走省道14號由草屯往國姓鄉行駛，所言顯與事實不符；(二)
    舉發員警楊信立當場攔查受處分人自小客車停車後，受處分
    人回頭看號誌時，燈號已由紅燈變成綠燈，可見員警並非當
    場目睹受處分人闖紅燈之事實，且員警於攔車後，亦未命受
    處分人簽名及照相，凡此種種均顯示不能僅依員警片面之詞
    ，遽入受處分人於罪；(三)本案查獲及告發之人均係員警楊信
    立1 人，除此之外別無任何證據可資佐證其證言，員警楊信
    立球員兼裁判，其片面之證言何能採信。為此提起抗告，請
    求撤銷原裁定，另為受處分人不罰之裁定。
二、按「汽車駕駛人，行經有燈光號誌管制之交岔路口闖紅燈者
    ，處新臺幣1,800 元以上5,400 元以下罰鍰」、「汽車駕駛
    人有第53條之情形者，除依原條款處罰鍰外，並予記違規點
    數3 點」，道路交通管理處罰條第53條第1 項及第63條第1
    項第3 款定有明文。
三、經查：
  (一)受處人於99年1 月27日6 時15分許，駕駛車號MU-7393 號自
    用小客車，行經南投縣國姓交流道前有燈光號誌管制之交岔
    路口處，因「闖紅燈（西向東）」之違規，經南投縣政府警
    察局埔里分局依道路交通管理處罰條例第53條第1 項當場舉
    發，並經原處分機關於99年3 月26日以中監違字第裁60-JC0
    000000號裁決書裁處罰鍰新臺幣（下同）2,700 元，並記違
    規點數1 點，有上開舉發違反道路交通管理事件通知單、違
    反道路交通管理事件裁決書各1 份在卷可稽（均影本，見原
    審卷第3 頁、第5 頁反面）。
  (二)本件舉發地點係國姓交流道前有燈光號誌管制之交岔路口，
    該交岔路口由國姓交流道左轉埔里方向（即由北往東方向）
    之紅燈號誌為94秒；由草屯往埔里方向（即由西往東方向）
    之紅燈號誌為64秒，行經地點依序為「長壽派出所」、「交
    岔路口」、「員警攔停點」，有證人即本件舉發員警楊信立
    於原審提出之國姓交流道與台14線交岔路口東西向及南北向
    號誌時間照片2 張、現場圖1 張（如附圖）在卷可稽（均影
    本，見原審卷第14頁反面、第15頁）。是受處分人於原審辯
    稱其自國道6 號下國姓交流道之紅燈號誌時間為70秒云云，
    顯與事實不符，自難逕予採信。
  (三)證人楊信立於原審訊問時到庭具結證稱：「（問：請詳細說
    明異議人違規舉發的經過？）當時我在國姓交流道執行6 點
    到8 點的交通勤務，於99年1 月27日清晨6 時15分許，看到
    草屯往埔里方向省道有一部MU-7393 自小客車過來，我就向
    林先生攔停，告知他已經違規，並請他回頭看號誌，當林先
    生回頭看號誌的時候，號誌已經從紅燈轉為綠燈，且異議人
    【即受處分人，以下同】跟我說他並沒有闖紅燈，異議人堅
    稱他沒有闖紅燈，我請異議人出示駕照、行照，我就據實對
    異議人予以告發，庭呈該路口的現場圖及照片，該照片是國
    姓交流道東西向號誌的秒數，針對異議人稱他有等候紅燈70
    秒後轉為綠燈之後才起步，經我們現場勘查該路口的號誌，
    異議人下交流道屬於南北向，該向是94秒，即使東西向最長
    也是64秒，也就是佐證當時並沒有異議人所稱的70秒的秒數
    。」等語（見原審卷第11頁反面），經核與其提出之上開號
    誌照片及現場圖相符。
  (四)證人楊信立於原審復證稱：「（問：異議人的違規車輛是否
    有從草屯由西往東走？）是的，他的車身有被警局前的監視
    器錄影下來。」、「（問：有無本案闖紅燈的照片？）當時
    是在巡邏車攔停點準備作攔檢動作，因為車速快，所以無法
    蒐證拍照。但有警局監視器錄影錄到異議人所駕駛的車輛的
    車身行經長壽派出所，…」、「（問：你當天執行勤務的時
    候，是親眼目睹異議人行駛在台14線省道或者是從國姓交流
    道？）我們目睹的是異議人從草屯往埔里台14線直行過來，
    並沒有從國道3 號下國姓交流道行駛過來。我們有檢視過台
    14線的監視器，因為在該路口並沒有其他監視器，只有在路
    口我們長壽派出所前面有監視器，我們也已經將錄得異議人
    的車輛行經的畫面提供給法院，所以異議人確實是行駛在台
    14線上，而非異議人所說是從國道6 號下國姓交流道下來，
    且時間上與我舉發的時間是吻合的，時間是99年1 月27日6
    點14分17秒」等語（見原審卷第11頁反面至第12頁反面）。
    又南投縣政府警察局埔里分局長壽派出所監視器所拍攝之畫
    面，經證人楊信立以手機存檔並於原審訊問時當庭提出，經
    原審當庭勘驗該手機畫面，係呈照片之影像，影像中車輛的
    顏色為深色黑色或是綠色，行經長壽派出所的時間為99年1
    月27日6 時14分17秒，有原審99年4 月23日訊問筆錄及上開
    手機影像檔彩色圖檔1 張在卷可佐（見原審卷第12頁正反面
    、第16頁) ，佐以受處分人自承其車子顏色是墨綠色，及本
    件舉發違反道路交通管理事件通知單記載違規時間為99年1
    月27日6 時15分，則前開影像圖檔雖未清楚攝得車牌號碼，
    然所顯示車輛之車型、顏色均與受處分人所駕駛之自用小客
    車相符，應認上揭監視器所拍攝之車輛為受處分人駕駛之車
    號MU-7393 號自小客車無誤。足認受處分人之車輛確係由草
    屯往埔里方向行駛，於99年1 月27日上午6 時14分17秒行經
    長壽派出所後，旋即於交岔路口闖紅燈，並於員警攔停點為
    證人楊信立攔停舉發，受處分人辯稱其非由西往東行駛台14
    線云云，非可採信。
四、按警察為維持交通秩序，依道路交通管理處罰條例第7 條第
    1 項之規定：「道路交通管理之稽查、違規之紀錄，由交通
    勤務警察，或依法令執行交通稽查任務之人員執行之」，其
    執行職務立場應是客觀公正，其所為公法上行為有公信原則
    之適用，是舉發員警對親睹之違規事實掣單舉發，就其事實
    之證明本為證人，如無具體事證足證其有偏頗或失實之虞，
    已難恣意否定其舉發之真正；且舉發員警係司法警察人員，
    應深切明白出庭作證具結後，應據實陳述之義務及如有偽證
    應受處罰之嚴重後果，且舉發員警與受處分人素不相識，亦
    無宿怨，就常理論，應無甘冒自身觸犯偽證罪責之風險而設
    詞誣攀之理。再者，違反道路交通管理處罰條例案件之審理
    ，除重在發見實體真實並保障行為人權益，亦在即時維護交
    通秩序、確保交通安全，而交通違規案件，對行為人違規事
    實之舉證，雖本應由為裁罰行為之行政機關負舉證責任，然
    交通違規案件之舉發有其動態性及主管機關行政資源之有限
    性，主管機關對於所有違規之案件，並無法皆以拍照、攝影
    或其他同效果之方式予以舉證；另鑑於交通違規事實往往驟
    然而現、稍縱即逝，若硬性要求舉發員警不分違規情節，一
    律必須預留證據，俾便事後提出供法院審酌，除有現實技術
    可行性之困難外，勢將大幅提高交通管理之行政成本，並嚴
    重削弱道路交通管理之行政效能，此絕非立法者制定道路交
    通管理法規之本意，舉發單位雖未能提出受處分人違規照片
    或攝影畫面供受處分人檢視，然當場舉發交通違規並不以攝
    影或照相存證為其要件，亦不以舉發錄影或照片為唯一之證
    明方法，若舉發員警係親眼見聞違規經過，並經以證人之身
    分具結後為證述，此證人證詞仍不失為證明方法之一種，從
    而關於證明違規事實證據之證明力，基於交通秩序之維護及
    行政行為執行效率之考量，應視特定具體案件予以認定之，
    故就闖紅燈之案件而言，並非每件違規行為均須以照相、攝
    影舉發或其他同效果之方式搜證，始可認定之。證人楊信立
    於原審已具結證稱：「當時是在巡邏車攔停點準備作攔檢動
    作，因為車速快，所以無法蒐證拍照。」等語，且本件受處
    分人亦未能提出任何之證據資料，足證楊信立所為舉發有捏
    造事實及違法取締而故意設詞誣攀受處分人之情事，以使本
    院對員警楊信立之舉發行為產生合理之懷疑，本件既經員警
    楊信立親睹無誤後始予舉發在案，且經原審傳喚其到庭證述
    綦詳，是受處分人確有在上開時地闖紅燈之違規事實，堪以
    認定。另受處分人有無於道路交通管理事件通知單簽章，當
    無動搖本院關於其違規行為屬實之認定，亦對全案情節無影
    響，抗告意旨稱員警於攔車後，未命受處分人簽名及照相云
    云，自難採為受處分人有利之依據。
五、綜上所述，受處分人於舉發單所載時、地，有駕駛上開車輛
    行經有燈光號誌管制之交岔路口闖紅燈之違規事實已臻明確
    ，受處分人雖否認違規，然並未能使本院對舉發員警之舉發
    行為產生合理懷疑。原處分機關依道路交通管理處罰條例第
    53條第1 項之規定予以裁處罰鍰2,700 元，並記違規點數1
    點，經原審法院認定受處分人之聲明異議為無理由，然依道
    路交通管理處罰條例第63條第1 項第3 款之規定，將原處分
    予以撤銷，改諭知應處罰鍰2,700 元，並記違規點數3 點，
    並無不當。受處分人仍執陳詞提起抗告，其抗告為無理由，
    應予駁回。
六、據上論斷，應依道路交通案件處理辦法第26條、刑事訴訟法
    第412 條，裁定如主文。
中    華    民    國    99    年    8     月    5     日
            刑事第十一庭   審判長法  官   郭  同  奇
                                 法  官   許  冰  芬
                                 法  官   陳  慧  珊
以上正本證明與原本無異。
不得再抗告。
                                 書記官   高  麗  淇
中    華    民    國    99    年    8     月    6     日

司法院資訊處製作；財團法人民間司法改革基金會備份。
